【裁判字號】    92,訴,8
【裁判日期】    921225
【裁判案由】    重傷害
【裁判全文】
臺灣臺北地方法院刑事判決                              九十二年度訴字第八號
    公  訴  人  臺灣臺北地方法院檢察署檢察官
    被      告  己○○  男  三.
    選任辯護人  姜明遠律師
右列被告因重傷害案件，經檢察官提起公訴（九十一年度偵字第二四四八四號），本
院判決如左：
    主  文
己○○傷害人之身體，因而致人於重傷，處有期徒刑參年陸月。
扣案之高爾夫球桿壹支沒收。
    事  實
一、戊○○、乙○○夫婦（戊○○、乙○○傷害犯行均經本院九十二年度易字第一０
    七二號刑事判決判處有期徒刑四月，現上訴臺灣高等法院審理中）與己○○、丙○○分別係居住於臺北市中山區○○○路○段三六號六樓之八及同號六樓之九之
    鄰居，於民國九十一年八月八日上午三時二十一分許，丙○○因不堪戊○○、乙○○二人吵鬧聲過大，開門表示抗議後用力將門關上，乙○○聽聞後心生不滿，
    前往丙○○住處用腳踢其住處大門欲找其理論，丙○○、己○○開門後雙方旋即
    發生口角，戊○○聽見爭吵聲亦出來查看，己○○以手欲將戊○○、乙○○推出
    門外，己○○、戊○○與乙○○三人即在走廊互相拉扯，旋戊○○即與乙○○共
    同基於傷害之概括犯意聯絡徒手毆打己○○之臉部及身體等處，陳惠珊見狀亦衝
    出住處與乙○○拉扯，乙○○即以手拉扯丙○○之頭髮後，將其頭部往下壓，再
    與戊○○以拳頭及腳踢之式共同毆打丙○○身體多處，並致陳惠珊跌倒在地，而
    乙○○即繼續毆打倒地之陳惠珊，戊○○則站立在乙○○與陳惠珊之後方即走廊
    底部並與己○○相互拉扯，己○○隨即返回位於六樓之九住處內取出其個人所有
    之高爾夫球球桿一支，並走向當時位於走廊底部之戊○○，己○○主觀上雖無致
    戊○○於重傷害之故意，但客觀上可預見該走廊狹窄，在近距離揮舞高爾夫球桿
    若戊○○轉身將遭擊中眼部而致重傷，竟仍基於傷害犯意以該高爾夫球杆朝戊○○身後揮打一次，適戊○○聽聞背後聲響而轉身查看，該球桿乃擊中戊○○右眼
    部，致戊○○因而受有右眼眼瞼撕裂傷、眼窩骨折合併顴骨及上顎骨骨折、右眼
    球挫傷合併角膜血色素沉著、前房出血、水晶體移位、玻璃體出血及視網膜裂孔
    等傷害，致其視力僅餘光覺而遭毀敗一目之視能，戊○○並因右眼出血而即跌坐
    於地上，嗣經管理員甲○○到場勸止並報警處理，方由乙○○乘坐計程車將戊○○送醫救治。
二、案經戊○○訴由臺北市政府警察局中山分局報告臺灣臺北地方法院檢察署檢察官
    偵查起訴。
    理  由
一、訊據被告己○○坦承於前揭時地，伊夫妻與告訴人戊○○夫妻發生爭執，伊曾在
    之事實，惟矢口否認有何傷害致重傷害犯行，並辯稱：本件並非四人互毆，而係
    爭吵當時伊太太陳惠珊先被打而受傷，伊患有近視八百多度，伊所配戴之眼鏡遭
    告訴人打落，且伊因陳惠珊遭告訴人夫妻聯手毆打，伊為維護陳惠珊方取出高爾
    夫球桿，係因告訴人突然轉身才擊中右眼，伊僅係要嚇阻告訴人夫妻，並無傷害
    之犯意，且本件伊有刑法正當防衛及緊急避難規定之適用云云。本院經查：
（一）告訴人戊○○之右眼因遭被告持高爾夫球桿擊中，而致受有右眼眼瞼撕裂傷、
      眼窩骨折合併顴骨及上顎骨骨折、右眼球挫傷合併角膜血色素沉著、前房出血
      、水晶體移位、玻璃體出血及視網膜裂孔等傷害，致其視力僅餘光覺，而遭毀
      敗一目之視能之事實，業據證人即國立臺灣大學醫學院附設醫院主治醫師楊長
      豪就告訴人右眼病情具結證稱：「告訴人目前視力僅餘光覺，伊曾施眼部手術
      二次，第一次是急診時與整型外科合作，整行外科做眼窩骨折修補，伊則做玻
      璃體切除，當時受傷情況嚴重，水晶體移位，玻璃體出血，且視網膜剝離，第
      二次手術是因發現眼角膜受傷厲害，故放置暫時性眼角膜並灌入矽質油復位，
      僅餘光覺就是一般測量是以零點零幾做為測量標準，表示還看得見東西，依據
      聯合國衛生組織的國際標準，視盲的定義是視力低於零點零五，而部分保險公
      司是以低於零點零二為標準，而醫學上所謂僅餘光覺係指視力低於零點零五，
      連手指移動都看不清楚‧‧‧‧眼球全面結構都受傷，受傷時的狀況會決定預
      後狀況‧‧‧‧使用矽質油並無差別，因為病患網膜受到撞擊致視網膜剝離，
      以致視網膜功能不佳‧‧‧‧病患視力檢測多半是依據病患自己口述，但也可
      以依據技術及儀器作為判斷，如果以詐盲檢測可檢測出病患自己口述內容是否
      實在，在開勞保局診斷書前有做詐盲測試，是九十二年六月九日當日所做的測
      試‧‧‧‧治療後改善的空間不大，但能否達到零點零二依伊看法是不可能」
      等語綦詳（見本院卷第三二八至三三０頁），並有國立臺灣大學醫學院附設醫
      院九十二年五月一日（九十二）校附醫字第九二００００四二二三號函及九十
      二年九月十六日（九十二）校附醫字第九二００二０九七三０號函附告訴人病
      歷附卷可稽（見本院卷第一四０至二七二、二九一頁），從而本院審酌告訴人
      之右眼視力狀況，於經過二次手術診治後仍僅餘光覺，連眼前手指移動都無法
      辨識，而視力已低於國際衛生組織視盲零點零五之標準，故告訴人右眼視能已
      遭毀敗之事實，首堪認定。至辯護人雖多次聲請將告訴人送由醫院做偽盲鑑定
      ，以資判斷告訴人所陳述之病情是否實在，然告訴人曾於九十二年六月九日在
      台大醫院經偽盲檢測等情，業經證人楊長豪醫師證述無訛，故核無再次送鑑定
      之必要，併予敘明。
（二）本件肢體衝突發生之源由與經過，被告夫妻與告訴人夫妻供述歧異之處甚多，
      然被告著手傷害犯行之事實，業據告訴人戊○○證述：「當天我跟我太太在住
      處臺北市○○○路○段三六號六樓之九看電視，後來聽到外面有聲響，有撞門
      聲及叫罵聲，當時我因為只有穿著內褲，不方面出去看，所以我太太（即乙○○）出去看看發生什麼事，乙○○出去之後過了約十幾二十秒我聽到外面有爭
      執聲，所以我就出去看，沒多久就看到丙○○、被告就往我衝過來，然後我們
      四個人就發生推擠，我跟被告在推擠，乙○○跟丙○○在拉扯，然後被告進入
      屋內，我就去把丙○○跟乙○○分開，然後我聽到從被告的屋內傳來聲音，我
      就回頭看，就看到被告拿球桿從我臉上打下去，我當時聽到被告的屋內有聲響
      ，然後我回頭看，就被打到了，當時我並不知打我的是球桿，我只是一回頭，
      就有東西從我眼睛打下去‧‧‧‧第一次（乙○○與陳惠珊）拉扯的時候我是
      跟被告在推擠，所以我沒看到，第二次我是看到她們二人在抓衣服抓頭髮，但
      是因為很混亂，所以我看不清楚，一片混亂，二個人互拉‧‧‧‧打到我的臉
      上的只有一下，我轉過頭去的時候，被告與我之間的距離不是很清楚，因為事
      發很突然，我一轉過頭就被打到了，我回過頭之後就立刻被打到了‧‧‧‧被
      告回屋內的時候，我跟被告在走廊底部拉扯，而丙○○、乙○○二人另外在門
      口那邊在拉扯，距離約有五、六步」等語綦詳（見本院卷第四四至五四頁），
      核與證人乙○○到庭證稱：「我跟我先生戊○○在家中看電視，然後我聽到一
      個聲響，然後又聽到第二聲好像是關門的聲音，是從六樓之八傳出來的，因為
      我們隔壁只有那一戶，我就直接過去按六樓之八的門鈴，然後出來應門的是丙○○，我就問她發生什麼事，她就直接對我叫罵，說我們吵到她，我跟丙○○
      講了一下話，之後被告也出來，後來戊○○也出來，然後四個人就發生爭執，
      當時我跟戊○○是站在被告門外，而被告他們夫妻是站在他們門內，然後被告
      先推擠戊○○，然後跟戊○○拉扯在一塊，我跟丙○○也互相拉扯，我面對著
      丙○○，一直都是呈拉扯狀直到戊○○試圖要將我跟丙○○拉開，我當時並不
      知道被告去哪裡，當時他不在現場，戊○○把我跟丙○○拉開之後，我跟戊○○站在一起，被告就出現了，但是我不確定他從何處出來，然後我就看到被告
      手拿高爾夫球桿，朝戊○○的頭打下去，戊○○伸手去搶桿子，我也試圖去幫
      戊○○搶桿子，後來戊○○眼睛一直流血，他沒有力氣就蹲下去‧‧‧‧戊○○還沒被打之前，伊只看到他們二人（即戊○○與被告）是扭打在一起，因為
      當時他們二人在我的後頭，我看不太到，當時我跟戊○○與被告的距離二到三
      步之間，我跟丙○○是在六樓之八號的門口，而戊○○與被告是在走廊的盡頭
      ，我都一直在六樓之八的門口與丙○○發生拉扯，而戊○○當時為了要拉開我
      ，也是站在那裡，而戊○○把我跟丙○○拉開之後，丙○○有跌倒，然後被告
      就出現了‧‧‧‧我跟戊○○同時回頭，我看到被告的那一秒，是桿子已經打
      到戊○○的眼睛‧‧‧‧襲擊的那一剎那，我看到（被告與戊○○間）差不多
      是一個手臂的距離‧‧‧‧我跟陳惠珊一直都在拉扯，然後戊○○從我背後來
      拉我，然後戊○○就把我跟陳惠珊分開來，然後陳惠珊跌倒在地上，之後很快
      的我就看到戊○○被打了‧‧‧‧被告用二隻手握桿，因為被告打下去之後二
      隻手又拿起來，所以我很確定，被告是用二隻手握桿‧‧‧‧我去按陳惠珊家
      門鈴，她開門後，是被告先用手把戊○○推出去，他們二人先推擠，然後陳惠
      珊上來我們二人就拉在一起」等情大致相符（見本院卷第五五至六四頁），復
      據證人即管理員甲○○證稱：「九十一年八月八日上午三點鐘我在大樓服務台
      值班，三點多時有接到丙○○按對講機跟我對話，當時她告訴我說有事情，叫
      我趕快上去，當時我並沒有問她有什麼事情，從我接完丙○○的電話到上樓的
      時間有將近一分鐘，我上去的時候戊○○已經受傷了，靠在門邊，而乙○○被
      夾在中間，我有告訴其他人說戊○○已經受傷了，你們還在做什麼，人受傷要
      先處理，所以我跟戊○○說要先報警，我就往回走在電梯方向在走廊就打一一
      ○報警」等情屬實（見本院卷第一二四、一二五頁），另再參酌證人丙○○就
      案發經過供稱：「當時是半夜了，我當時在睡覺，我聽到一聲巨響，然後我聽
      到有摔東西有叫罵吵鬧的聲音，因為以前常常有這種情況，所以當天我就開門
      然後大叫不要吵了，然後很用力的把門關起來，隨即乙○○就過來拍打我們的
      門，很用力，就說請我們出來，說挑釁的話，說不爽就搬家，我當時打開門就
      隨手按對講機請管理員來處理，但是管理員沒有馬上出來，我出來後就跟乙○○互罵，我就說你們每次吵架摔東西我們家東西就會掉下來，然後我就看到戊○○從他家中出來，只穿了一條內褲，然後我聞到戊○○身上有酒味，當時被
      告站在我旁邊，然後乙○○就推被告，被告就說大家都是鄰居，然後戊○○就
      動手了，用拳頭攻擊被告的臉部，他們夫妻二人就打被告，我試圖將他們分開
      ，而乙○○就抓我頭髮，往下彎將我頭都壓到到胸部以下，然後我看到被告被
      戊○○打在地上，戊○○人壓住被告，乙○○還一直打我，我沒辦法掙脫，我
      被打得側躺在地上，然後戊○○也過來打我，我還感覺有人踹我屁股，而乙○○、戊○○二人就合力一直打我，我一直掙扎轉過身來，還一直大叫，看到被
      告進屋拿球桿，因為球桿就放在門口，被告拿球桿出來，握著球桿說不要再打
      了，而戊○○就回頭轉向被告，不要一秒鐘，我就聽到戊○○大叫一聲，然後
      我就看到戊○○流血了」等語（見本院卷第六六、六七頁），故本件乃係告訴
      人與證人乙○○先前去被告住處門外而發生爭執，被告才與告訴人夫妻相互拉
      扯，隨後告訴人與乙○○並均出於傷害之概括犯意連絡而出手毆打被告與陳惠
      珊，被告隨後乃返家取出高爾夫球桿並擊中告訴人右眼，且告訴人遭擊中時所
      處位置乃係走廊底部而與陳惠珊及乙○○位置仍有距離之事實，同堪認定。
（三）被告雖辯稱伊見陳惠珊被毆倒地後，仍繼續遭告訴人與乙○○聯手毆打，伊乃
      取出高爾夫球桿以為嚇阻云云，然衝突之經過，有案發現場之大樓監視錄影帶
      可資判別被告前開辯解是否屬實，至扣案錄影帶所拍攝畫面雖非全程連續，然
      扣案錄影帶之製作經過業據證人即大樓管理員丁○○證稱：「因為我們的錄影
      帶是十六分格的，我就跟警察說如果他們需要錄影帶請警察去跟管理委員會要
      ，但是因為我們管理委員中有人是在從事錄影帶租借的，所以就拷貝了二捲，
      一捲給警察，另一捲給告訴人，九十一年八月的時候丙○○也來我們管理委員
      會要錄影帶，所以我們主委又用錄影機轉錄一捲給丙○○‧‧‧‧鏡頭就是一
      直拍攝，所以當下從監視器看的時候也是連續的，但是進入錄影帶之後重播就
      變成不連續的，舉例說明：如果是一個人在行走，從當時的監視器看就是那個
      人一直在行走，可是進入錄影器材再重播的時候，就沒有辦法看到連續行走的
      鏡頭，可能只是看到一個走的動作之後就很久才看到其他的動作，或是看不到
      ，因為是十六個分格，而輪流讀取錄進去，所以會有這種情形」等語無訛（見
      本院卷第一一九至一二二頁），故扣案錄影帶所拍攝之畫面雖因十六分格而致
      非全程錄影，但所攝得之案發經過自仍可供本院判別告訴人與被告之供述何者
      屬實。而該錄影帶經本院勘驗結果為（見本院卷第九三至九五頁）：
      (1)畫面開始時間為九十一年八月二號三時十九分四十七秒。
      (2)三時二十分整畫面右上方出現一綁馬尾女子（即乙○○），走向畫面上方走
        到盡頭門前。
      (3)二十分二十四秒時出現一名身上僅穿著內褲男子（即告訴人），也走向該門
        前與前揭女子乙○○同時站在門前。
      (4)二十分二十五秒到四十八秒時告訴人雙手下垂站在門前。
      (5)二十分四十九秒時出現扭打畫面，但是從畫面看不清楚幾人在扭打，乙○○
        人身體靠在牆壁上，往右傾斜，在告訴人的對面有身穿白色衣服的人，在告
        訴人二腿之間有一肢腿伸出來膝蓋向左彎曲，三人都已經到了牆邊。二十分
        五十七秒有人倒地，告訴人人在走廊盡頭，右手平舉扶牆左手彎腰向下，乙○○彎腰而向著倒地的丙○○。
      (6)二十一分五秒時畫面跳動，又出現走道之畫面，原本倒地之人（即陳惠珊）
        已站起來，繼續扭打中，陳惠珊的手前伸面對乙○○，陳惠珊的頭往下，但
        無法看出扭打的詳細動作，而告訴人在走廊盡頭，畫面中並無己○○，告訴
        人與丙○○、乙○○二人有一段距離。
      (7)二十一分六秒陳惠珊背對鏡頭，側身站在牆邊，頭更往下低，告訴人站在乙○○的身後，此時畫面中並沒有被告。
      (8)二十一分十四秒陳惠珊倒地仰躺，乙○○背對鏡頭跟告訴人二人皆垂手站立
        ，畫面中也沒有看到被告。
      (9)二十一分十四秒到二十三秒之間從畫面中都沒看到被告。
      (10)二十一分二十三秒時，告訴人與身穿白衣男子的被告相對，被告此時是臀部
        靠牆壁頭向下彎腰，而告訴人的手是彎曲的，手臂前伸部分與被告接觸，無
        法判別接觸的部位，丙○○面對被告站立，此時無法看清乙○○身在何處。
      二十一分四十秒時，告訴人彎腰站在左側牆邊，頭朝下，手扶著臉，地上似
        乎有血跡，管理員甲○○已至現場，站在告訴人的對面，站在畫面中右側牆
        壁，畫面中看不清丙○○、乙○○、被告三人的位置。
      二十一分四十九秒，管理員甲○○離開，鏡頭右側牆壁最前方被告背靠牆壁
        ，右腿抬起來微彎。
      二十一分五十秒，被告頭向下，身體稍微往前傾，告訴人仍然靠在左側牆壁
        ，頭向下，手摀著面部，身體往前彎。
      二十一分五十一秒，被告、乙○○、丙○○三人依序站畫面右側牆邊，被告
        腳往右前方跨，身體往前傾，離開牆邊，頭更往下低。
      二十一分五十三秒，被告的身體挺直，右腿仍跨在右前方，右旁邊緊靠乙○○。
      二十一分五十九秒時告訴人蹲在地上，右手摀面蹲下，靠在鏡頭左邊牆壁被
        告站在乙○○左前方，緊靠乙○○。
      二十二分六秒時，告訴人仍然蹲在地上，被告在走廊中間彎腰撿物狀，而乙○○背對鏡頭右上臂靠著牆壁，左臂下垂，鏡頭下方出現黑色人頭。
      故由上開錄影帶可證，在二十一分五秒時，被告已消失在畫面中，從而被告乃
      係於當時返回住處拿取高爾夫球桿，且當時告訴人乃位於在走廊盡頭，與仍在
      拉扯扭打之乙○○與陳惠珊有一段距離，而至二十一分二十三秒時，被告與告
      訴人位置係相對，且二十一分四十秒時告訴人已呈頭朝下手扶臉之姿勢，足證
      當時已遭高爾夫球桿擊中右眼，故被告於拿取高爾夫球桿前，乙○○與陳惠珊
      雖仍在拉扯，但告訴人所站立之位置與該二人既有一段距離，從而被告辯稱伊
      拿取球桿時陳惠珊正遭告訴人夫妻聯手毆打云云，顯與事實不符而無可取，此
      外，並有錄影帶翻拍相片二十張附卷可參（見本院卷第一００至一０四頁），
      故難認被告辯稱告訴人遭球桿擊中時正在毆打陳惠珊云云屬實，從而被告既以
      高爾夫球桿揮擊告訴人，則被告主觀上顯有傷害犯意之事實，亦臻明確。至被
      告雖另辯稱陳惠珊當時正遭受乙○○之毆打並因而倒地，伊取出球桿亦有刑法
      緊急避難規定之適用云云，惟按刑法第二十四條所稱因避免緊急危難而出於不
      得已之行為，係基於社會之公平與正義所為不罰之規定，故行為人所為行為需
      符合該條所稱之不得已，亦即該行為必須客觀上係唯一而不得已，且在行為人
      主觀上必須出於救助之意思，始有該條規定之適用，查本件告訴人於遭被告持
      球桿擊中右眼時，與陳惠珊及乙○○所站立之位置尚有距離，業如前述，而陳
      惠珊縱於該時仍遭乙○○毆打，但審酌乙○○係徒手並未持用任何工具，故被
      告返家取出高爾夫球桿之行為，客觀上難認係唯一且不得已，且被告以高爾夫
      球桿揮擊告訴人致其一目之視能遭毀損已詳如前述，則被告出手力道之強勁當
      可見及，是亦難認被告主觀上僅係基於救助意思而無傷害之犯意，故被告辯稱
      伊有刑法第二十四條緊急避難規定適用而得減輕或免除刑責云云，尚有誤會。
（四）按「正當防衛之防衛行為需具有必要性，亦即其防衛之反擊行為，需出於必要
      ，如為防衛自己或他人之權利，該項反擊行為顯然欠缺必要性，非不可排除，
      即不能成立正當防衛，以阻卻違法，原判決既已敘明縱令告訴人先出手毆打上
      訴人，但告訴人係赤手空拳，上訴人竟持開山刀猛砍告訴人手腿三刀，使告訴
      人倒地，受傷深重，顯非出於正當防衛之意思，不能論以正當防衛」，業據最
      高法院著有七十九年度台上字第三八號刑事判決可資參照，次按「正當防衛，
      以基於排除現在不法之侵害為要件。上訴人縱因被刺傷，始進入其屋內取出番
      刀砍殺被害人，然其當時既已離開現場，對其己身之侵害業已過去，即無正當
      防衛可言」（最高法院八十五年度台上字第五三三一號判決要旨參照）。查本
      件被告返回住處取出球桿時，告訴人並未尾隨被告進入之事實，有前揭錄影帶
      勘驗結果可參，故被告既已離開現場，則被告其己身所受侵害業已成為過去，
      且被告之妻陳惠珊雖仍在走廊遭乙○○毆打，但被告手持球桿向告訴人揮擊之
      行為，客觀上亦難認具備防衛陳惠珊權利之必要性，主觀上亦顯非出於防衛意
      思而著手，揆諸前揭判決意旨，均無主張正當防衛之餘地，被告前揭辯解，均
      難信實。
（五）末查，被告取出高爾夫球桿時，其所站立之位置與告訴人相距甚近之事實，有
      證人陳惠珊與乙○○前開證詞可參，本院審酌案發現場即大樓走廊之寬度，由
      錄影帶畫面及翻拍照片可知並非甚長，且被告實際居住於該處，對於每日進出
      之走廊寬度自是知之甚詳，而扣案之高爾夫球桿一支經本院勘驗結果，頭長（
      不含桿頭）長八八點五公分、桿頭長七點五公分寬五點五公分、桿頭為金屬製
      之事實，有勘驗筆錄及照片五張可資佐證（見本院卷第一三七至一三九頁），
      則被告持該球桿向告訴人身後揮舞時，對在近距離之告訴人於該狹窄走廊必定
      無法閃躲乙節，自係有所認知，尚難僅以被告揮舞球桿時眼鏡業已掉落地面，
      而遽為有利於被告之認定，故被告於行為之初即有具備傷害主觀犯意之事實，
      至臻明確，被告辯稱伊無傷害犯意云云，尚與事實有間，且被告於揮舞高爾夫
      球桿時，告訴人係背對被告之事實，為告訴人與被告所共承在卷，故被告主觀
      上並非瞄準告訴人眼部而無重傷害之故意，亦堪認定，從而被告主觀上雖無重
      傷害犯意，但客觀上對持球桿揮舞時，若告訴人轉身將遭球桿擊中眼部而致受
      重傷此點，亦有預見可能性，故被告著手於傷害犯行而致告訴人因而受有毀敗
      視能重傷害等情，至臻明確。另辯護人雖請求履勘案發現場以判斷該走廊有無
      足夠空間供被告揮舞高爾夫球桿，及聲請傳喚到場警員王宗文以資證明告訴人
      有喝酒與案發時之精神狀態，然本院審酌走廊寬度已可參酌錄影帶與翻拍照片
      以資判斷，且告訴人於案發當時有無喝酒與其精神狀態等情，尚與本件被告有
      無傷害致重傷害犯行無涉，核均無調查之必要，併予敘明。
（六）綜上所述，被告所辯均係臨訟卸責之詞，委無可取，此外，並有扣案之高爾夫
      球桿一支可資佐證，本件事證明確，被告傷害致重傷害犯行洵堪認定，應依法
      論科。
二、按刑法第二百七十八條之重傷罪，須行為人基於重傷害之犯意而著手於犯罪行為
    之實施，始有論以該罪之餘地，查本件被告持高爾夫球桿揮舞時，告訴人本係背
    對被告，係因告訴人聽聞背後聲響乃轉身查看，始遭球桿擊中右眼之事實，有告
    訴人與證人乙○○及陳惠珊前揭供述可參，故被告揮舞球桿時，應僅係基於傷害
    之犯意而無重傷害故意，從而公訴人認被告涉有刑法第二百七十八條之重傷害罪
    嫌，容有未洽，是核被告所為，係犯刑法第二百七十七條第二項後段之傷害致重
    傷罪，而就被告行為之侵害性及目的以觀，其基本社會事實與起訴之犯罪事實仍
    屬相同，且就被告防禦權亦不生不利影響，本院自應予以審理，爰依法變更起訴
    法條，併予敘明。爰審酌被告僅因細故即持球桿毆打告訴人、致毀敗告訴人一目
    之視能、迄今未與告訴人達成民事和解情事、其個人與其妻陳惠珊亦均遭告訴人
    夫妻毆打而受有傷害及其犯罪之動機、目的、手段、所生損害等一切情狀，量處
    如主文所示之刑。末查，扣案之高爾夫球桿一支係被告所有供本件犯罪所用之物
    ，業據被告供明筆錄在卷（見本院卷第三四九頁），應依刑法第三十八條第一項
    第二款併予宣告沒收。
據上論斷，應依刑事訴訟法第二百九十九條第一項前段、第三百條，刑法第二百七十
七條第二項後段、第三十八條第一項第二款，判決如主文。
本案經檢察官羅月君到庭執行職務
中      華      民      國    九十二    年     十二     月    二十五    日
                                    臺灣臺北地方法院刑事第十庭
                                          審判長  法  官  廖紋妤
                                                  法  官  蔡世祺
                                                  法  官  劉煌基
右正本證明與原本無異。
如不服本判決，應於判決送達後十日內向本院提出上訴狀（應抄附繕本）。告訴人或
被害人如對於本判決不服者，應具備理由請求檢察官上訴，其上訴期間之計算係以檢
察官收受判決正本之日期為準。
                                                  書記官  林妙穗
中      華      民      國    九十二    年    十二    月    二十五    日
中華民國刑法第二百七十七條
(普通傷害罪)
傷害人之身體或健康者，處三年以下有期徒刑、拘役或一千元以下罰金。
犯前項之罪因而致人於死者，處無期徒刑或七年以上有期徒刑；致重傷者，處三年以
上十年以下有期徒刑。


司法院資訊處製作；財團法人民間司法改革基金會備份。
